臺灣板橋地方法院刑事裁定　　　　　　 100年度聲判字第48號
聲　請　人　劉怡蘭
即 告訴 人
代　理　人　周紫涵律師
被　　　告　劉淑屏
上列聲請人因告訴被告恐嚇等案件，不服臺灣高等法院檢察署中
華民國100 年度上聲議字第3396號駁回再議之處分（原不起訴處
分案號：臺灣板橋地方法院檢察署100 年度偵字第9231號），聲
請交付審判，本院裁定如下：
    主  文
聲請駁回。
    理  由
一、按告訴人不服上級法院檢察署檢察長或檢察總長認再議為無
    理由而駁回之處分者，得於接受處分書後10日內委任律師提
    出理由狀，向該管第一審法院聲請交付審判。法院認為交付
    審判之聲請不合法或無理由者，應駁回之。刑事訴訟法第25
    8 條之1 、第258 條之3 第2 項前段分別定有明文。依上開
    條文立法意旨，既係對於檢察官不起訴或緩起訴裁量權制衡
    之一種外部監督機制，法院僅就檢察官所為不起訴或緩起訴
    之處分是否正確加以審查，以防止檢察機關濫權，依此立法
    精神，法院就聲請交付審判案件之審查，所謂「得為必要之
    調查」，其調查證據之範圍，自應以偵查中曾顯現之證據為
    限，不可就告訴人新提出之證據再為調查，亦不可蒐集偵查
    卷外之證據，則法院就聲請交付審判案件之審查，所謂「得
    為必要之調查」，其調查證據之範圍，自更應以偵查中曾顯
    現之證據為限，否則將與刑事訴訟法第260 條之再行起訴規
    定混淆不清（參照臺灣高等法院民國91年4 月25日第一次刑
    事庭庭長法律問題研究會議決議意旨），合先敘明。
二、查本件聲請人即告訴人劉怡蘭以被告劉淑屏涉犯刑法恐嚇等
    罪嫌，向臺灣板橋地方法院檢察署（下稱板橋地檢署）檢察
    官提出告訴，經該檢察署檢察官於100 年4 月7 日以100 年
    度偵字第9231號為不起訴處分後，聲請人不服，聲請再議，
    經臺灣高等法院檢察署( 下稱高檢署) 檢察長於100 年5 月
    13日以100 年度上聲議字第3396號為駁回再議之處分，且上
    開駁回再議處分書係於100 年5 月23日合法送達於聲請人等
    情，有上開板橋地檢署不起訴書分書、臺灣高檢署處分書、
    送達證書各1 份在卷可稽（見偵卷第14頁），聲請人於同年
    6 月1 日委任律師向本院提出本件交付審判之聲請，則有本
    件聲請狀首頁之收狀戳及卷附之委任狀1 紙在卷可按，核與
    前開聲請交付審判程序規定相合，合先敘明。
三、聲請交付審判意旨略以：
    被告劉淑屏為告訴人前夫許財銘之女性友人，因細故與告訴
    人發生不快，竟基於加害生命、身體、自由之犯意，而為下
    列行為：
(一)、於99年7 月21日( 聲請書誤載為99年7 月20日) 凌晨4 時17
    分許，以所持用之行動電話0000000000號門號撥打電話至許
    財銘持用之行動電話0000000000號門號，要求由告訴人接聽
    後，向告訴人恫稱：「要斷你的手和你腳」等語，致告訴人
    心生畏懼。
(二)、再於同日撥打至告訴人住處00-00000000 號室內電話，向告
    訴人恫稱：「你的電話我也會請徵信社查，你家、你媽的電
    話我也都會去查，我會照三餐打電話過去問候一下」、「他
     (指許財銘) 在跟我商量說要怎麼對付你啊，你不懂吧....
    」等語，致告訴人一夜未眠，心中感到極度不安，翌日即躲
    到其母家中暫住達兩週之久，有證人即告訴人之外甥女趙子
    婷、告訴人之母唐淑珍、告訴人之妹妹劉明華可茲證明。
(三)、被告明知告訴人因與前夫之婚姻關係而患有憂鬱症，卻又於
    同年8 月11日，反覆撥打電話予告訴人，數度提及告訴人之
    憂鬱症狀，致告訴人心生畏怖之情，乃於同日至高雄市政府
    警察局告訴被告恐嚇罪，有報案三聯單可證，嗣告訴人並於
    翌日早上、下午分別到高雄婦幼聯合醫院急診室打肌肉鬆弛
    劑，及至天主教耕莘醫院憂鬱症門診拿藥，並於同年9 月23
    日經該院心理衛生科診斷為「近一個月情緒起伏大，合併恐
    慌症狀與嚴重睡眠障礙」，足證告訴人心中確生有畏怖，因
    認被告上開所為，涉有刑法第305 條恐嚇危害安全罪嫌，並
    請求傳喚證人趙子婷、唐淑珍、劉明華云云。
四、按犯罪事實應依證據認定之，無證據不得認定犯罪事實，刑
    事訴訟法第154 條第2 項定有明文。次按告訴人之告訴，係
    以使被告受刑事訴追為目的，是其陳述是否與事實相符，仍
    應調查其他證據以資審認，最高法院52年臺上字第1300號判
    例意旨參照。而認定犯罪事實應憑積極證據，倘積極證據不
    足以為不利於被告事實之認定時，即應為有利被告之認定，
    更不必有何有利之證據，最高法院30年上字第816 號判例可
    資參照。又告訴人之指訴，係以使被告受刑事訴追為目的，
    是以告訴人之指訴為證據方法，除其指訴須無瑕疵，且應有
    查與事實相符之佐證，始得資為判決之基礎，亦經最高法院
    著有52年台上字第1300號及61年台上字第3099號判例可資參
    照。末按刑法第305 條之恐嚇危害安全罪，其犯罪構成要件
    ，首在行為人有將惡害之旨通知被害人之主觀犯意及行為，
    進而使被害人因而心生畏懼，致生危害於安全，始足當之，
    是以如被害人並未心生畏懼，則尚與本罪之構成要件有間，
    合先敘明。
五、原不起訴處分書及再議駁回處分書就如何認定被告並無聲請
    人所指恐嚇之理由，均已論述甚詳，聲請意旨雖以前詞仍認
    被告涉犯上開犯行，訊據被告於偵查中固坦承確有於99年7
    月21日凌晨4 時許，撥打許財銘之電話而與告訴人對話，及
    有在該日撥打告訴人住處電話，向告訴人稱要去查詢其住處
    、母親的電話、要商量如何對付告訴人等語，復在同年8 月
    11日撥打告訴人之手機，而與告訴人有為如偵查卷附錄音譯
    文之對話內容，惟堅詞否認有上揭犯行，並辯稱：99年7 月
    21 日 是告訴人先打電話給伊男朋友說些閒話，又傳簡訊給
    伊，伊就打給許財銘要求告訴人接聽，質問其為何要這麼做
    ，可能講一講大家都不太高興，但是伊並沒有說要讓她斷手
    斷腳；又因告訴人與許銘財有訴訟糾紛，但告訴人牽怒於伊
    ，伊說要和許銘財商量怎麼對付告訴人，是指許銘財找伊訴
    苦之意；伊打電話給告訴人都沒有說要加害她等語。第查：
(一)、被告確有於99年7 月21日凌晨4 時許，撥打許財銘之電話而
    與告訴人對話之事實，除經被告坦認不諱，並有卷附之門號
    通聯紀錄在卷可查( 見他字卷第77頁) ，惟被告於該次對話
    過程中究意有無揚言欲讓告訴人斷手斷腳乙節，除告訴人單
    一之指訴，查無其他積極證據足資佐證其指述之情為真，揆
    諸前揭判例意旨，自難僅憑告訴人之指述，而遽認被告確有
    如告訴意旨所指之恐嚇犯行。
(二)、再被告復於同日凌晨4 時36分許撥打至告訴人住處00-00000
    000 號室內電話，向告訴人稱：「你的電話我也會請徵信社
    查，你家、你媽的電話我也都會去查，我會照三餐打電話過
    去問候一下」、「他( 指許財銘) 在跟我商量說要怎麼對付
    你啊，你不懂吧....」等語，雖亦據被告供承在卷，並有錄
    音譯文、通聯紀錄在卷可查( 見他字卷第7 、9 、77頁)，
    惟細譯上開譯文全情，告訴人於接獲被告電話後，與被告針
    鋒相對，絲毫不讓，甚至於被告表示「他在商量要怎樣對付
    你呀！你不懂吧」之後，即回以「商量！那你們兩個去商量
    啊，商量怎麼對付我，那你們兩個去商量啊」、「( 被告：
    對啊! 我們兩個在商量，那你管什麼管?)告訴人：很好啊，
    那你們兩個就商量來怎麼對付我啊，反正孩子都在他手上，
    不要傷害到我兩個孩子就好了，你們兩個愛怎麼商量對付我
    那你們就去啊!(被告：你不要把話講得這麼好聽啊!)告訴人
    ：我還懷疑你和你男朋友在仙人跳咧! 」等等言語相激( 見
    他字卷第9 頁) ，絲毫未見其有因被告上開言語而心生畏懼
    之情。告訴人雖指稱其在翌日即因害怕而到其母親住處暫住
    長達兩星期云云，惟觀以告訴人與被告於99年8 月11日的電
    話對談中，告訴人尚對被告揚言：「讓你和許財銘兩個人一
    起在監獄裡當鴛鴦」、「我看你才有病吧! 你是不是當人家
    小老婆當多了才有問題啊! 你破壞人家家庭破壞習慣了是不
    是? 有事沒事來找人家麻煩」等語，亦未見有一般常人在受
    他人不法威脅後，對於施暴者恐懼、避之惟恐不及之心態，
    亦徵告訴人並未因該等言語而心生畏懼，揆諸前揭說明，自
    與恐嚇罪之構成要件有間。至於告訴人指稱伊於99年8 月11
    日有至高雄市政府警察局對被告提出恐嚇告訴云云，固有報
    案三聯單乙紙附卷可憑( 見告訴人所提出刑事聲請交付審判
    狀聲證三) ，然告訴人於該案提出之告訴內容實與本案完全
    相同，並經承辦檢察官為不起訴處分後，復由高檢署駁回再
    議聲請確定，有臺灣屏東地方法院檢察署檢察官100 年度偵
    字第3088號不起訴處分書及高檢署100 年度上聲議字第934
    號處分書各乙份在卷可憑，告訴人至警局報案之目的本係欲
    使被告因上開行為受刑事之訴追處分，然其於聽聞被告前開
    言語之際並未因此心生畏懼，業經認定如上，殊難逕以其事
    後有報案之舉動即佐證其確有心生畏佈之情。
(三)、又觀諸被告在99年8 月11日與告訴人所為如卷附錄音譯文之
    對話內容( 見他字卷第18至60頁) ，僅屬雙方相互挑釁、嘲
    諷之言語，被告並未提及任何以生命、身體、自由、名譽等
    不法惡害相加之事，告訴人亦於偵查中自承該等對話內容均
    係被告在罵伊或挑釁伊，沒有恐嚇伊等語( 見他字卷第68頁
    ) ，自亦與恐嚇罪之客觀構成要件即將惡害之旨通知被害人
    有所不符，自難率以該罪相繩。
(四)、至於聲請意旨另請求傳訊證人趙子婷、唐淑珍、劉明華作證
    證明其確有心生畏佈之情，惟該等證人既均未曾出現於偵查
    卷證，即非本院受理交付審判之聲請所必須加以蒐集或得以
    審核之證據，附此敘明。
六、綜上所述，揆諸前揭法條、判例、判決意旨及說明，聲請人
    於偵查中所提出之論據，既均不足為被告確實涉有恐嚇之證
    明，檢察官於偵查中復查無被告確實涉有上開犯行之積極證
    據，則原偵查、再議機關依偵查所得證據，認並無證據證明
    被告有前揭罪嫌，乃以被告犯罪嫌疑不足為由，先後為不起
    訴處分及再議駁回處分，核無違法。故聲請意旨徒執前詞，
    認被告涉有前揭犯行，指摘原處分及再議處分為不當，聲請
    交付審判，為無理由，應予駁回。
七、依刑事訴訟法第258 條之3 第2 項前段之規定，裁定如主文
    。
中    華    民    國   100    年    6     月    30    日
                  刑事第十三庭  審判長法  官  林淑婷
                                      法  官  饒金鳳
                                      法  官  陳昭筠
上列正本證明與原本無異。
本裁定不得抗告。
                                      書記官  黃文儀
中    華    民    國   100    年    6     月    30    日